臺灣高等法院臺中分院刑事判決　　　　　　　　　九十一年度上易字第一五二二號
　　上　訴　人
　　即　被　告　甲○○
　　　　　　　　丙○○
右上訴人因竊盜等案件，不服臺灣苗栗地方法院八十八年度易字第九八六號中華民國
九十一年六月二十五日第一審判決（起訴案號：臺灣苗栗地方法院檢察署八十八年度
偵字第四六四０號），提起上訴，本院判決如左：
    主　  文
原判決關於甲○○、丙○○部分均撤銷
丙○○、甲○○共同連續意圖為自己不法之所有，以恐嚇使人將本人之物交付，丙○○處有期徒刑壹年貳月；甲○○處有期徒刑壹年。扣案之網子壹張及柴刀、鋸子各壹
支，均沒收。
    事  　實
一、丙○○、甲○○及陳國明等三人，共同意圖為自己不法之所有，並基於概括之犯
    意，由丙○○僱用甲○○、陳國明二人，於民國（下同）八十八年九月二日起，
    先在苗栗縣三灣鄉永和村山區，三人共同以丙○○所有之柴刀、鋸子各一支及鴿
    網一張為架網工具，架設鴿網後，伺機竊取飛行經過該處之賽鴿。嗣於同年九月
    七日八時許，乙○○在基隆市放飛一隻賽鴿（腳環編號１５７０３９）；同年月
    七日八時至九時間，戊○○亦在新竹縣關西鄉放飛四隻賽鴿（腳環編號分別為：
    １５８９５１、１５８９６３、１５８９９２、１５８９６６），當上述五隻賽
    鴿飛經上開永和村山區，均不幸連續遭該鴿網網獲。丙○○、甲○○及陳國明得
    手後，復夥同另名不詳姓名之成年女子，共同基於意圖為自己不法所有之概括犯
    意，由丙○○交待該不詳姓名之女子，依竊得賽鴿腳環上之電話號碼，聯絡鴿主
    ，以每隻新台幣（下同）二千元之代價贖回賽鴿，待取得贖款後，丙○○再依每
    隻賽鴿各分三百元之代價予甲○○、陳國明。嗣該名女子分別於同年月七日下午
    二時四十分許、同日下午九時許打電話予戊○○、乙○○，恫稱：若要取回賽鴿
    ，須匯款至頭份上公園郵局第00000000000000號謝進發帳戶，如
    不匯款，賽鴿即不能返回等語，連續以加害財產（即各該賽鴿）之事恐嚇乙○○
    、戊○○，使渠等心生畏佈，戊○○遂於同年月七日下午三時二十分匯款八千元
    至上述謝進發帳戶。嗣經警循線於同年月八日上午八時許，在苗栗縣三灣鄉永和
    村山區當場查獲甲○○、陳國明，並扣得上開網子一張及柴刀、鋸子各一支，復
    因甲○○、陳國明之供述，而循線查獲丙○○。乙○○則因警方告知已查獲賽鴿
    ，致未匯款。又陳國明為警查獲時，則冒「陳文賓」之名應訊，並於筆錄上偽造
    「陳文賓」之署押（偽造文書部分由檢察官另案起訴，本案陳國明則經原審判處
    有期徒刑一年，未上訴而確定）。
二、案經苗栗縣警察局頭份分局移送臺灣苗栗地方法院檢察署檢察官偵查起訴。
    理 　 由
一、訊據上訴人即被告丙○○、甲○○均矢口否認有右揭犯行，被告丙○○辯稱：伊
    雖有在苗栗縣三灣鄉永和村山區架設鴿網，準備竊取他人之賽鴿，惟本案係陳國
    明、甲○○所為，與伊無關，伊亦無打電話恐嚇鴿主云云；被告甲○○則辯稱：
    案發現場之鴿網並非伊所架設，當天是陳國明要伊幫忙上山砍草，伊並不知道有
    架網捕鴿之事云云。惟查：
(一)被告甲○○及共犯陳國明確於前揭時、地與被告丙○○共同架網捕捉他人賽鴿等
    情，業據被告等人供述如下：
  (1)被告甲○○：
    「（問：警方所查獲的工具及鴿子是何人所有？）是丙○○所有，鴿子是丙○○網的。」、「（問：警方查獲你及陳文賓《陳國明之化名》時共有三人在現
      場，另一人逃逸是何人？）是丙○○」、「（問：你到現場作何事？網鴿作何
      用？何人指使你前往網鴿？如何分贓？共有幾人參與網鴿？）是丙○○叫我前
      往網鴿子的，網到鴿子，再依鴿子腳環電話號碼聯絡鴿主勒索金錢．．．每網
      到一隻鴿子我可以分得三百元，共有三人網鴿，我和陳文賓及丙○○」、「（
      問：網到的鴿子交給何人聯絡鴿主用錢贖回？）都是交給丙○○聯絡鴿主，多
      少錢贖回我不知道」（見偵查卷第十二頁反面、第十三頁正面）。
    「（問：何時開始去架網？）九月二日（八十八年），和廖先生（即丙○○）
      及陳文賓（即陳國明）三人，我有幫忙架設」、「（問：何人準備網子？）廖
      先生的」、「（問：工具是何人準備？）姓廖的帶去」、「（問：今天查到的
      網子是九月二日去架設？）是的」、「（問：何人打電話給鴿子主人？）姓廖
      的打的」（見偵查卷第三四頁反面、第三五頁正面）
    「（問：提示陳文賓之筆錄有何意見？）沒有，他所述實在，我和他去網鴿子
      ，是丙○○叫我們一起去的」（見原審卷第六三頁反面）
  (2)被告陳國明部分：
    「（問：網具係何人架設的？由何人拉線網鳥？）是丙○○架設的，由我及甲○○、丙○○三人輪流拉線網鳥」、「（問：警方查獲你及甲○○時共有三人
      在現場，另一人逃逸是何人？）是丙○○」、「（問：你到現場作何事？網鴿
      作何用？何人指使你前往網鴿？如何分贓？共有幾人參與？）是丙○○叫我前
      往網鴿子的，網到鴿子，再依鴿子腳環電話號碼聯絡鴿主勒索金錢．．．每網
      到一隻鴿子我可以分得三百元，共有三人網鴿，我和甲○○及丙○○」、「（
      問：網到鴿子交給何人聯絡鴿主用錢贖回？每隻多少錢？）都是交給丙○○處
      理聯絡鴿主，多少錢我不知道」（見偵查卷第四頁反面、第五頁正面）。
    「（問：何時開始和人去山上網鴿？）第一次是（八十八年）九月二日，是廖
      仁和（立）帶我去的，去永和山那邊」、「（問：甲○○每次多有和你們去架
      網？）有」（見偵查卷第三三頁反面、三四頁正面）
    「我承認我有偷鴿子，但我沒有打電話，丙○○找我，我找甲○○去抓鴿子」
      、「（問：甲○○是否知道去偷網鴿子？）知道，我有告訴他是丙○○找我去
      偷網別人的鴿子」、「（問：你們是否知道他拿鴿子去向鴿主要錢？）知道，
      他向鴿主拿到錢後給我們一人三百元」（見原審卷第四八頁正、反面）。
(二)而被告丙○○取得鴿子後，即透過不詳姓名之成年女子打電話予被害人（即鴿主
    ）勒索金錢等情，亦據被害人乙○○於警訊時指稱：「我所有之鴿子腳環編號１
    ５７０３９（即警方查獲之鴿子之一）於昨（七）日八時許在基隆放飛，於晚上
    二十一時即接獲一女生電話，她說：你鴿子在我手上，一隻二千元，若不給則要
    不回鴿子，帳號是00000000000000，受款人謝進發，．．我並未
    匯款，就被通知查獲，我當然害怕鴿子被殺」（見偵查卷第二０頁正、反面）；
    被害人戊○○於警訊時指稱：「我昨日（七日）八時至九時許之間，陸續於新竹
    關西放飛，未料於當日下午十四時四十分許即接獲恐嚇電話，揚言一隻二千元我
    共有四隻被竊，必需劃撥八千元，否則就要不回鴿子，帳號是00000000
    000000，受款人是謝進發．．．我有劃撥八千元，當然害怕被殺（指鴿子
    ）」、於偵查中指稱：「被網了四隻，其中一隻傍晚自行先飛回來，我自警方領
    回三隻。．．．九月七日下午．．．一名女子打電話來說：『你有四隻鴿子在這
    邊，一隻二千元，要不要抓？』，要我匯入一個帳號000000000000
    00，受款人係謝進發，我若不匯入，鴿子是不會回來，以前就有經驗」（見偵
    查卷第二二頁正反面、第四七頁反面、第四八頁正面）等語屬實，並有戊○○匯
    款之執據附卷（見偵查卷第二七頁）及網子一張、柴刀、鋸子各一支扣案可證。
    而被告甲○○、陳國明上開於警訊時所為之供詞，均係出於渠等之自由意思所為
    ，並無不法取供之情事，亦據證人即當天前往查緝之警員丁○○於本院調查時證
    述屬實（見本院卷第三七頁）。又被告丙○○於原審時亦自承與被告陳國明並無
    怨仇，與被告甲○○係在山上認識等語在卷（見原審卷第六三頁正面、第六四頁
    正面），衡情被告甲○○、陳國明應無故為攀陷之理，是被告甲○○、陳國明上
    開指述自堪採信。
(三)被告丙○○雖辯稱：本案係陳國明等人所為；而被告甲○○、陳國明嗣於原審時
    亦翻異前詞，均改稱：本案之鴿子係被告丙○○所抓云云（見原審卷第四一一頁
    ）。然參以證人謝孟宗於偵、審中證稱：「我在（八十八年）九月八日上午約七
    點多上山埋伏，網子還在，地上有柴刀、鋸子，當時沒有人在山上，我們躲在附
    近，後來甲○○、陳文賓（即陳國明）出現，．．我們問有幾個人，他倆同時說
    還有一個『廖仔』，我要其二人中一人打電話請『廖仔』上山，．．．『廖仔』
    在電話聯絡（後）有上來，我們追趕不及」、「他們兩人說是受僱於『廖仔』．
    ．．他們到山上時被我們圍住，剛開始他們否認，後來他們有坦承到山上架設鴿
    網」等語（見偵查卷第五九頁反面、六０頁正面，原審卷第二八０、二八三頁，
    本院卷第三四、三五頁））；及被告丙○○於原審辯論時亦自承：「（八十八年
    ）九月八日我有上山，我聽到很多人在說話，我不敢走過去，我蹲著聽，聽不清
    楚，後來陳國明打電話來，我問他山上的人說什麼，他說不知道，他說他在山下
    ，我說怎麼辦，他說不知道，後來他又打電話來，他說想上山網鴿，我就上山去
    看，有人追來，是養鴿協會的人，我就跑給他（們）追，我沒有被抓到．．．」
    （見原審卷第四０八頁）等語觀之，足徵被告甲○○、陳國明被警查獲後，確曾
    應警方之要求聯絡被告丙○○上山，而被告丙○○、甲○○及陳國明若無共同網
    鴿勒索金錢之行為，被告丙○○豈可能於接聽陳國明之電話後，即迅速上山查看
    ？是被告丙○○、甲○○所辯均屬事後卸責之詞，不足採信，被告二人之犯行均
    堪認定。
二、按被告丙○○、甲○○及陳國明三人共同架設鴿網，用以竊取鴿子，得手後復恐
    嚇鴿主匯款贖鴿，是核被告丙○○、甲○○二人所為，均係犯刑法第三百二十一
    條第一項第四款結夥三人之加重竊盜罪，及同法第三百四十六條第一項之恐嚇取
    財既遂罪（即戊○○之部分）、第三百四十六條第三項、第一項之恐嚇取財未遂
    罪（即乙○○之部分）。被告丙○○、甲○○及陳國明三人間就上開加重竊盜之
    犯行；被告丙○○、甲○○及陳國明與該不詳姓名之成年女子就上開恐嚇取財之
    犯行，均有犯意聯絡及行為分擔，均應論以共同正犯。被告丙○○、甲○○前後
    二次竊取他人之賽鴿及上開恐嚇取財既遂、未遂之犯行，均時間緊接，所犯構成
    要件相同，顯係基於概括之犯意反覆為之，均為連續犯，應均依刑法第五十六條
    之規定論以一罪（恐嚇取財既遂、未遂之部分，從既遂部分論以一罪），並依法
    加重其刑。又前開二罪間有方法結果之關係，為牽連犯，應依刑法第五十五條之
    規定，從情節較重之恐嚇取財既遂罪論處。原審以被告丙○○、甲○○罪證明確
    ，予以論罪科刑，固非無見。惟查，（一）被害人戊○○、乙○○共遭被告丙○○、甲○○網獲五隻賽鴿，原審誤認為四隻；（二）原審漏未審酌被告丙○○、
    甲○○及陳國明另夥同一不詳姓名之成年女子恐嚇取財；（三）原審判決書於理
    由欄中漏未論述恐嚇取財未遂之部分，以上均有未洽。被告丙○○、甲○○上訴
    意旨均否認犯有本案之罪行，雖均無理由，惟原判決既有上述可議之處，即屬無
    可維持，應由本院予以撤銷改判。爰審酌被告丙○○、甲○○不思以勞力賺取金
    錢，竟架設鴿網竊取他人之賽鴿後，再以勒贖取款，嚴重影響社會風俗，及渠二
    人之素行、犯罪之動機、目的、手段，犯罪所生之危害、犯罪後猶飾詞卸責等一
    切情狀，分別量處如主文所示之刑。
三、扣案之網子一張、柴刀、鋸子各一支為被告丙○○所有，且供犯罪所用之物乙節
    ，業據被告甲○○、陳國明供述在卷，依刑法第三十八條第一項第二款之規定併
    予宣告沒收。
據上論結，應依刑事訴訟法第三百六十九條第一項前段、第三百六十四條、第二百九
十九條第一項前段，刑法第二十八條、第五十六條、第三百二十一條第一項第四款、
第三百四十六條第一項、第五十五條、第三十八條第一項第二款，罰金罰鍰提高標準
條例第一條前段，判決如主文。
本案經檢察官己○○到庭執行職務。
中      華      民      國      九十一   年       十      月     十七   日
                                    臺灣高等法院臺中分院刑事第十庭
                                          審判長法  官  林  照  明
                                                法  官  王      銘
                                                法  官  蔡  名  曜
右正本證明與原本無異。
不得上訴。
                                                書記官  許  哲  禎
中      華      民      國      九十一   年       十      月    二十一  日
附錄論罪科刑法條
第三百四十六條第一項
意圖為自己或第三人不法之所有，以恐嚇使人將本人或第三人之物交付者
，處六月以上五年以下有期徒刑，得併科一千元以下罰金。
刑法第三百二十一條
犯竊盜罪而有左列情形之一者，處六月以上、五年以下有期徒刑：
一  於夜間侵入住宅或有人居住之建築物、船艦或隱匿其內而犯之者。
二  毀越門扇、牆垣或其他安全設備而犯之者。
三  攜帶兇器而犯之者。
四  結夥三人以上而犯之者。
五  乘火災、水災或其他災害之際而犯之者。
六  在車站或埠頭而犯之者。
前項之未遂犯罰之。                                                      Ｉ
